臺灣嘉義地方法院交通事件裁定　　　　　　　　　　 九十三年度交聲字第六五號
　　原處分機關　交通部公路總局嘉義區監理所
　　異　議　人　乙○○
　　（即受處分人）
右列異議人即受處分人因違反道路交通管理處罰條例案件，對於原處分機關即交通部
公路局嘉義區監理所中華民國九十三年三月二十二日所為之處分（嘉監裁字第裁七○
─Ｚ00000000號裁決書）聲明異議，本院裁定如左：
    主  文
異議駁回。
    理  由
一、按汽車行駛高速公路，應依速限標誌指示；汽車行駛於高速公路，不得有不服從
    公路警察或依法執行交通稽查任務人員之指揮或稽查取締而逃逸之行為，而值勤
    之高速公路國道警察，遇有汽車駕駛人超過規定速度行駛之違反交通管理事件，
    當場不能或不宜攔截掣單告發者，得逕行舉發；汽車行駛於高速公路或設站管制
    之道路，而不遵管制之規定者，處汽車駕駛人新臺幣三千元以上六千元以下罰鍰
    ；汽車駕駛人，駕駛汽車有違反本條例之行為，經交通勤務警察或依法令執行交
    通稽查任務人員制止時，不聽制止或拒絕停車接受稽查而逃逸者，除按各該規定
    處罰外，處三千元以上六千元以下罰鍰；汽車駕駛人有第三十三條情形者，除依
    原條款處罰鍰外，並予記違規點數一點；高速公路交通管制規則第五條第一項前
    段、第九條第一項第十二款、第二十六條第二項第一款、道路交通管理處罰條例
    第三十三條第一項、第六十條第一項、第六十三條第一項第一款分別定有明文。
二、原處分意旨略以：本件受處分人即異議人（下稱異議人）乙○○所有之車牌號碼
    ＣＳ─四五四七號自用小客車，於民國（下同）九十二年三月十八日下午一時七
    分，行經國道三號高速公路南向三百二十八點三公里處（該處速限為一百公里）
    ，以時速一百三十公里（即超速三十公里）之速度行駛，為執勤之內政部警政署
    國道公路警察局第八警察隊（下稱第八警察隊）員警使用雷射測速槍測定（測距
    為二百四十五點五公尺），經員警開啟警示燈並以紅旗指揮棒示意停車受檢，該
    車駕駛人竟不服稽查取締而拒停受檢並加速駛離，故執勤員警以異議人之前揭小
    客車駕駛人違反道路交通管理處罰條例第三十三條第一項及第六十條第一項規定
    ，有「行速一百三十公里、速限一百公里、超速三十公里；超速違規，經警以警
    示燈、警報器及紅旗示意攔車不停，且加速逃逸不服取締」之情形而掣單（公警
    局交字第Ｚ00000000號）逕行舉發；嗣原處分機關即交通部公路局嘉義
    區監理所（下稱原處分機關）於九十三年三月二十二日，依據道路交通管理處罰
    條例第九條第一項、第三十三條第一項、第六十條第一項及違反道路交通管理事
    件統一裁罰基準及處理細則第二條第二項之規定，以嘉監裁字第裁七○─Ｚ00
    000000號裁決書，裁處異議人共新臺幣（下同）六千元罰鍰之裁決等語。
三、訊據異議人乙○○固承認前揭自小客車為其所有，惟矢口否認涉有前揭違規行為
    ，辯稱：我所有之前揭小客車並未於前揭時、地，有超速違規且逃逸情形，當時
    我在台南職訓局上班，而前揭小客車停放於家中，家人亦無駕駛該車外出，應係
    員警誤認車號或前揭小客車車號遭人冒用，又員警並未提出異議人所駕車輛超速
    之照片為佐云云。經查：
  (一)當日員警係在當時最高速限為每小時一百公里之國道三號高速公路南向三百二十
    八點三公里處，以雷射測速器鎖定行經該路段之車牌號碼ＣＳ─四五四七號自用
    小客車，測得該車當時行車速度為每小時一百三十公里（測距二百四十五點五公
    尺），超出該路段最高時速限制達三十公里，經以紅旗指揮棒示意停車受檢，該
    車未停車，反加速離去，執勤員警遂記下該車之車號、廠牌及顏色，向勤務指揮
    中心通報註記並詢問車籍，經查車號、廠牌及顏色均無誤，始依法舉發，且本件
    員警所使用之雷射測速器係引進國外先進之儀器，雖該儀器未配有照相之功能，
    但均經本國中央標準局檢驗合格，其準確性無庸置疑，此有第八警察隊九十三年
    三月十七日公警國八交訴字第○九二○○○一二○九號函附卷可考，並業經證人
    即原舉發機關之第八警察隊員警甲○○、丙○○於本院九十三年五月十九日調查
    時，以具結擔保其供述之真實性並在負擔偽證罪之心理處罰狀態下到庭證述：當
    時下午一點多，天氣很好，我們在國道三號南下三二八點三公里處（就是台南縣
    六甲鄉內）執勤，甲○○站在警車外，丙○○坐在警車右前座，甲○○用雷射測
    速槍測到車輛超速，就用紅旗指揮棒攔車，駕駛人沒有停車，甲○○馬上看車牌
    ，並記下車輛特徵為歐寶藍色，並隨即叫丙○○跟勤務中心報備，經核對車輛車
    號、廠牌及顏色等特徵均相符後，我們才逕行舉發，當時因為安全考量，並未追
    車等語纂詳（見本院卷第十七頁至第二十四頁），按證人為原處分機關所認定異
    議人有前開違規行為之原證人，其等並到庭在本院法官面前以言詞供述本件訴訟
    上之待證事實─即異議人有前開違規事實，本院由其上開供述已得有異議人確有
    上開違規行為之心證，且於本件卷存證據資料內並無任何積極證據足以證明證人
    上開證述係屬虛偽，亦無有足以令人顯信其證述為不可採之品性證據或前科證據
    存在，本院自不得僅以證人為本件開單告發異議人之員警而全盤抹煞其等在訴訟
    上所具有之原證人資格，而受異議人對前開證人之供述並無法舉出或請本院調查
    任何對其有利之證據資料，以使本院對證人所供述異議人違規之事實產生任何合
    理之懷疑，此外，異議人亦於本院調查時自承其所有之前揭汽車為藍色歐寶（見
    本院卷第十九頁），是證人所述顯甚為客觀可採，況且雷射測速器測試結果亦應
    屬精確而可採信，則當日異議人前揭小客車行車速度確達每小時一百三十公里，
    超出該路段每小時一百公里之最高速限，並因異議人不服指揮稽查而加速逃逸，
    故而逕行舉發等情，足堪認定。
  (二)又按汽車駕駛人之行為有左列情形之一，當場不能或不宜攔截製單舉發者，得對
    汽車所有人逕行舉發處罰：(四)不服指揮稽查而逃逸，或聞消防車、救護車、警備
    車、工程救險車之警號不立即避讓；(六)其他違規行為經以科學儀器取得證據資料
    者，道路交通管理處罰條例第七之二條第一項第四款及第六款分別定有明文，是
    員警若經「科學儀器（如測速相機）取得證據資料（採證相片）」固得據以舉發
    違規行為，然縱無採證相片，違規行為既經員警目睹，依法本非不得當場逕行舉
    發，況本件員警係以科學儀器雷射測速槍取得異議人超速行駛之證據資料即測得
    數據後當場攔停，因異議人不服指揮稽查而加速逃逸，故而逕行舉發異議人，其
    舉發過程並無違法、不當，異議人辯稱未有採證相片為憑、舉發機關應提出科學
    事證云云，亦無可採。
  (三)末查，舉發當日天氣晴朗，員警依目視記下該車之車號、廠牌及顏色，應無錯看
    之疑慮，再加上向勤務指揮中心通報註記並詢問車籍，經查車號、廠牌及顏色均
    無錯誤，始依法舉發，此亦有員警提出之第八警察隊通報查詢逕行告發違規車輛
    登記表一紙附卷可稽（見本院卷第三十頁），從而異議人所辯執勤員警應係誤認
    車輛云云，委無足採。又本院查無證據可認前揭小客車車號有遭人冒用之情形，
    故異議人關於此部分之辯解，亦無法信為真正。
四、綜上所述，異議人確有前揭超速行駛，並不服稽查取締而拒停受檢之違規事實，
    原處分機關以異議人違反道路交通管理處罰條例第三十三條第一項、第六十條第
    一項、違反道路交通管理事件統一裁罰基準及處理細則暨違反道路交通管理事件
    統一裁罰基準表之規定，裁罰異議人共六千元，其認事用法均無不當，裁罰額度
    亦甚妥適；另按汽車駕駛人有第三十三條情形者，除依原條款處罰鍰外，並予記
    違規點數一點，道路交通管理處罰條例第六十三條第一項第一款定有明文，查原
    處分機關並未予異議人記違規點數一點之處分，有前揭裁決書一份可稽，惟依行
    政程序法第一百十七條之規定，就違法之行政處分固得依職權為全部或一部之撤
    銷，然基於保護受處分人信賴利益之原則，仍需該撤銷處分對公共利益無重大之
    危害或受益人具有同法第一百十九條所列信賴不值得保護之情形始得為之，則本
    件異議人既無前述例外規定而得為撤銷之情形，本院為維護異議人之利益計，自
    無由撤銷原處分，而責由原處分機關另為更為不利受處分人處分（即多予異議人
    記違規點數一點）之餘地；故原處分雖有前揭所述違誤，然本院既無由撤銷原處
    分，則本件聲明異議為無理由，應予駁回。
五、據上論結，應依道路交通案件處理辦法第十九條，裁定如主文。
中      華      民      國    九十三    年      八    月      三十一    日
                                      臺灣嘉義地方法院交通法庭
                                          法   官   盧  鳳  田
右正本證明與原本無異。
如不服本裁定，應於送達後五日內，向本院提出抗告狀。
中      華      民      國    九十三    年      八    月      三十一    日
                                         書 記 官   林  秀  惠
